臺灣花蓮地方法院刑事判決　　　　　　　 99年度易字第182號
公　訴　人　臺灣花蓮地方法院檢察署檢察官
被　　　告　許慶文
選任辯護人　林國泰律師
被　　　告　陳冠騰
　　　　　　陳炫杰
　　　　　　吳思儀
上　一　人
選任辯護人　吳明益律師
　　　　　　許嚴中律師
上列被告因偽造文書等案件，經檢察官提起公訴（98年度偵字第
2185號），本院判決如下：
    主  文
許慶文共同連續犯行使業務登載不實文書罪，處有期徒刑壹年，
減為有期徒刑陸月，如易科罰金，以銀元佰元即新臺幣玖佰元
折算壹日。
陳冠騰共同連續犯行使業務登載不實文書罪，處有期徒刑壹年，
減為有期徒刑陸月，如易科罰金，以銀元佰元即新臺幣玖佰元
折算壹日。
陳炫杰共同連續犯行使業務登載不實文書罪，處有期徒刑拾月，
減為有期徒刑伍月，如易科罰金，以銀元佰元即新臺幣玖佰元
折算壹日。
吳思儀共同犯行使業務登載不實文書罪，處有期徒刑捌月，減為
有期徒刑肆月，如易科罰金，以銀元佰元即新臺幣玖佰元折算
壹日。
    事  實
一、許慶文為紳實業有限公司（下稱紳公司）負責人，負責
    該公司之經營、各項文書製作業務，為從事業務之人。紳
    公司曾於民國93年 7月至同年10月間承辦「清涼夏季在南濱
    、花蓮極凍飄雪天地」活動，辦理冰雕展，邀請大陸冰雕師
    傅來台表演，惟因生意欠佳，許慶文於93年 8月底與陳冠騰
    商議，由陳冠騰尋找高所得之醫界或企業界人士，以門票面
    額（每張新臺幣（下同） 350元）之百分之20（每張70元）
    至百分之25不等之價格認購門票，再代認購人將購得之門票
    全數捐給花蓮市公所，由花蓮市公所出具載明認購人（即捐
    贈門票人）、捐贈張數、票面金額之感謝函予認購人，認購
    人即以前開感謝函作為申報93年度綜合所得稅時之捐贈證明
    ，浮報列舉扣除額，藉以逃漏稅捐，並由許慶文以紳公司
    名義，於業務上應據實登載之文書，即認購證明上，虛偽以
    票面價格作為認購價格予以登載，再將認購證明交付予認購
    人，亦作為認購人申報93年度綜合所得稅時之捐贈證明，向
    稅捐機關申報。約定由許慶文取得認購人所實際支付金額約
    百分之15之金額為不法所得，餘額（約百分之 5）作為陳冠
    騰之佣金。許慶文與陳冠騰即基於行使業務上登載不實文書
    及幫助納稅義務人以詐術或其他不正當方法逃漏稅捐之概括
    犯意聯絡，由許慶文與時任花蓮市長之蔡啟塔接洽，蔡啟塔
    同意接受捐贈並開立感謝狀，而由陳冠騰委請任職於藥品公
    司業務員之陳炫杰及任職於會計師事務所之吳思儀，利用其
    便於與高所得之醫界人士或企業界人士接觸之機會，與之接
    洽商購門票事宜，陳炫杰即與許慶文、陳冠騰共同基於行使
    業務上登載不實文書及幫助納稅義務人以詐術或其他不正當
    方法逃漏稅捐之概括犯意聯絡，吳思儀則與許慶文、陳冠騰
    共同基於行使業務上登載不實文書之犯意聯絡，明知上開門
    票實際交易金額遠低於門票面額之事實，仍以上開約定方式
    居中介紹與紳公司交易，約定陳炫杰可取得認購人所實際
    支付金額約百分之0.5至百分之1金額之佣金，吳思儀可取得
    認購人所實際支付金額約百分之 1金額之佣金，並分別為以
    下行為：
（一）陳炫杰部分：其先後尋找高薪之醫界人士余信慧、劉艾嫈
      、鄭守箴、柯誠立、蘇專誠、林名怡、鄒琳娟、傅俊鈞、
      陳永仁、張雪虹等人認購門票，余信慧（認購並捐贈 7千
      張，其不知情之夫鍾俊川則認購並捐贈 8千張）、劉艾嫈
      （認購並捐贈6千張，其不知情之夫孫三源則認購並捐贈6
      千張）、鄭守箴（以其夫周天給名義認購並捐贈 5千張）
      、柯誠立（認購並捐贈5千張）、蘇專誠（認購並捐贈6千
      張，其不知情之妻謝麗玲則認購並捐贈 6千張）、林名怡
      （認購並捐贈6千張，其不知情之夫陳翼良則認購並捐贈6
      千張）、鄒琳娟（認購並捐贈 6千張）、傅俊鈞（認購並
      捐贈3千張）、陳永仁（認購並捐贈6千張）、張雪虹（以
      其夫林正宗名義認購並捐贈 4千張），由前開認購人余信
      慧等人僅分別支付門票面額百分之20至百分之25不等之價
      格予陳炫杰，陳炫杰扣除其應得之佣金後交付予陳冠騰，
      陳冠騰扣除其應得之佣金後，則將收取之金錢交付予許慶
      文。嗣由許慶文、陳冠騰等人將認購門票捐贈予花蓮市公
      所，並將捐贈人之姓名、住址、認購張數及認購門票提供
      予花蓮市公所，花蓮市公所清點門票後，即主動開立感謝
      狀，分別寄送予捐贈人，感謝其等捐贈門票，並由陳炫杰
      將紳公司所出具，登載不實之認購證明交付予余信慧等
      人，余信慧（與其夫鍾俊川合併申報綜合所得稅）、劉艾
      嫈（與其夫孫三源合併申報綜合所得稅）、鄭守箴（與其
      夫周天給合併申報綜合所得稅）、柯誠立、蘇專誠（與其
      妻謝麗玲合併申報綜合所得稅）、林名怡（與其夫陳翼良
      合併申報綜合所得稅）、鄒琳娟、傅俊鈞、陳永仁、張雪
      虹（與其夫林正宗合併申報綜合所得稅）等人均為納稅義
      務人，竟基於逃漏稅捐之犯意（上列10人均經檢察官為緩
      起訴處分），先後於申報93年度綜合所得稅時，將票面金
      額乘以認購張數之數額作為實際捐贈金額，而浮報列舉扣
      除額，並分別與陳炫杰、陳冠騰、許慶文共同基於行使業
      務上登載不實文書之犯意聯絡，分持花蓮市公所出具之感
      謝函，及前揭內容不實之認購證明（除張雪虹並未收到認
      購證明外），分別向財政部臺灣省北區國稅局（下稱北區
      國稅局）、財政部臺北市國稅局（下稱臺北市國稅局）申
      報93年度綜合所得稅行使之，足以生損害於稅捐稽徵機關
      對個人綜合所得稅稽核之正確性，且使余信慧（與納稅人
      鍾俊川合併申報綜合所得稅）因而逃漏稅額1,238, 254元
      ，劉艾嫈（與納稅人孫三源合併申報綜合所得稅）逃漏稅
      額 583,186元，鄭守箴（與納稅人周天給合併申報綜合所
      得稅）逃漏稅額為472,452元，扣除原已補稅132,008元後
      實際已逃漏稅額340,444元、柯誠立逃漏稅額1,050,266元
      、蘇專誠（與其妻謝麗玲合併申報）逃漏稅額1,2 88,820
      元，稅捐機關因陷於錯誤審核通過，因而得以逃漏稅捐合
      計450萬970元，而認購人林名怡（與其夫陳翼良合併申報
      綜合所得稅）、鄒琳娟、傅俊鈞、陳永仁、張雪虹（與納
      稅人林正宗合併申報綜合所得稅）部分，經申報後為北區
      國稅局、臺北市國稅局發現後，遭刪除而未順利逃漏稅捐
      。
（二）吳思儀部分：其由陳冠騰處得知前開幫助逃漏稅捐計畫後
      ，即透過陳宇天（另經檢察官為緩起訴處分）之私人秘書
      高麗貞（另經檢察官為緩起訴處分）與陳宇天接洽認購門
      票19,000張，由陳宇天支付門票面額約百分之25之價格即
      166 萬元，由高麗貞交付予吳思儀，吳思儀扣除其應得之
      佣金後，將剩餘款項交付予陳冠騰，陳冠騰扣除其應得之
      佣金後，則將剩餘款項交付予許慶文。嗣由許慶文、陳冠
      騰將陳宇天認購門票捐贈予花蓮市公所，並將陳宇天之姓
      名、住址、認購張數及認購門票提供予花蓮市公所，花蓮
      市公所清點門票後開立感謝狀，寄送予陳宇天，並由吳思
      儀將紳公司所出具，登載不實之認購證明交付予高麗貞
      。經高麗貞詢問吳思儀如何操作資金流程以供國稅局查核
      ，吳思儀即建議由陳宇天開立捐贈門票票面金額乘以票數
      總和金額支票交付予紳公司，再由紳公司背書轉讓，
      將支票金額存入陳宇天所指定之帳戶，再將現金提領，存
      入陳宇天指定之帳戶內，以造成陳宇天確實全數支付捐贈
      門票面額之假象。高麗貞即於93年10月間交付受款人為
      紳公司，付款人為建華銀行信義分行之支票 3紙（面額分
      別為1,650,000元、3,000,000元及2,000,000元，合計665
      萬元）予吳思儀，由吳思儀負責交予紳公司背書後，再
      由吳思儀交由高麗貞分別存入吳思儀、不知情之洪美蘭（
      高麗貞之朋友）帳戶內提示付款，再將款項存入名彥投資
      股份有限公司（陳宇天為該公司股東）及陳宇天所借用之
      曾卓章帳戶內，將資金流回，供陳宇天使用。嗣紳公司
      於94年1月至3月間在高雄市承辦「高雄冰燈暨美食展」（
      即起訴書所記載之「第六屆正宗哈爾濱冰燈藝術大展」）
      ，許慶文再與陳冠騰、吳思儀共同基於相同之犯意，以相
      同模式，由陳冠騰聯繫吳思儀，再由吳思儀於93年11月底
      、12月初與高麗貞聯繫，並取得陳宇天同意後，由陳宇天
      認購上開活動門票66,667張，陳宇天僅支付門票面額（每
      張150元）約百分之25之金額即250萬元予吳思儀，吳思儀
      扣除其應得之佣金後（吳思儀兩次活動合計取得16萬元佣
      金）交付予陳冠騰，陳冠騰扣除其應得之佣金後，則將收
      取之金錢交付予許慶文。另由陳冠騰負責與嘉義市政府接
      洽，嘉義市政府同意接受捐贈並開立感謝函予陳宇天。並
      由吳思儀將紳公司所出具，登載不實之認購證明乙張交
      付予高麗貞。高麗貞復製作資金流程，於94年 1月間交付
      受款人為紳公司，付款人為建華銀行信義分行之支票 3
      紙（面額分別為3百萬元、3百萬元及4百萬元，合計1千萬
      元）予吳思儀，由吳思儀負責交予紳公司背書後，再由
      吳思儀交由高麗貞分別存入陳宇天所借用之陳廣佳、曾卓
      章、摩訶般若室內設計公司帳戶提示付款，將資金流回，
      供陳宇天使用。紳公司則出具收據乙張（內容記載茲收
      到陳宇天給付建華銀行信義分行支票 3張，票面金額合計
      新臺幣 1千萬元），由吳思儀交付予高麗貞。高麗貞即於
      受陳宇天委託辦理申報陳宇天93年度綜合所得稅時，將「
      清涼夏季在南濱、花蓮極凍飄雪天地」、「高雄冰燈暨美
      食展」兩次活動之門票票面金額乘以認購張數之數額作為
      實際捐贈金額，而浮報列舉扣除額，並持花蓮市公所、嘉
      義市政府出具之感謝函，向臺北市國稅局申報93年度綜合
      所得稅，並在申請複查時檢具紳公司前揭內容不實之兩
      份認購證明連同收據乙份等文件交付予臺北市國稅局稅務
      人員行使之，作為捐贈之交易證明，足以生損害於稅捐稽
      徵機關對個人綜合所得稅稽核之正確性，嗣仍為臺北市國
      稅局查明不符扣除資格，遭刪除而未順利逃漏稅捐。
二、許慶文、陳冠騰、陳炫杰及吳思儀以上開方式獲得不法利益
    如附表一、二所示。
三、案經臺灣花蓮地方法院檢察署檢察官指揮法務部調查局東部
    機動工作站（下稱調查局東機組）偵查起訴。
    理  由
一、證據能力部分：
（一）按被告以外之人於審判外之言詞或書面陳述，除法律有規
      定者外，不得作為證據；被告以外之人於偵查中向檢察官
      所為之陳述，除顯有不可信之情況者外，得為證據；又被
      告以外之人於檢察事務官、司法警察官或司法警察調查中
      所為之陳述，與審判中不符時，其先前之陳述具有較可信
      之特別情況，且為證明犯罪事實存否所必要者，得為證據
      ，刑事訴訟法第159條第1項、第159條之1第2項、第159條
      之 2分別定有明文。本件公訴人所引用作為證據之陳冠騰
      於調查局東機組詢問及檢察官偵訊中之陳述，被告吳思儀
      及其辯護人認為無證據能力。
  １、就陳冠騰於檢察官偵訊中之陳述部分：按刑事訴訟法第15
      9條之 1第2項已揭示被告以外之人於偵查中向檢察官所為
      之陳述，原則上有證據能力，僅於顯有不可信之情況者，
      始例外否定其得為證據。是被告如未主張並釋明顯有不可
      信之情況時，檢察官自無須再就無該例外情形為舉證，法
      院亦無庸在判決中為無益之說明。換言之，法院僅在被告
      主張並釋明有「不可信之情況」時，始應就有無該例外情
      形，為調查審認。又上開規定，考其立法意旨，係以刑事
      訴訟法規定檢察官代表國家偵查犯罪、實施公訴，依法其
      有訊問被告、證人及鑑定人之職權，證人、鑑定人且須具
      結，而實務運作時，偵查中檢察官向被告以外之人所取得
      之陳述，原則上均能遵守法律規定，不致違法取供，其可
      信性極高，為兼顧理論與實務，爰於第159條之 1第2項明
      定被告以外之人於偵查中向檢察官所為之陳述，除顯有不
      可信之情況者外，得為證據（參考刑事訴訟法第159條之1
      立法理由）。至於同法第248條第1項前段所規定，檢察官
      「訊問證人、鑑定人時，如被告在場者，被告得親自詰問
      」，係指「如被告在場者」，始發生「被告得親自詰問」
      情形。又同法條第 2項前段雖規定，「預料證人、鑑定人
      於審判時不能訊問者，應命被告在場」，惟其但書復規定
      ，「但恐證人、鑑定人於被告前不能自由陳述者，不在此
      限」。故依現行法，並未強行規定檢察官必須待被告在場
      ，始得訊問證人、鑑定人，自不發生在偵查中應行交互詰
      問之問題。依上所述，被告以外之人在檢察官偵查中依法
      具結所為之陳述，除顯有不可信之情況者外，於審判中依
      刑事訴訟法第165條第1項規定合法調查者，即得為證據，
      最高法院100年度臺上字第3236號、100年度臺上字第2839
      號判決意旨可資參照。本件證人陳冠騰於檢察官偵訊中業
      經具結，而反對該項供述具有證據能力之被告吳思儀及其
      辯護人並未釋明「顯有不可信之情況」，前開陳述經核且
      無違法取供及證明力明顯過低之瑕疵，客觀上亦無顯不可
      信之情況，前開證據資料，自有證據能力。
  ２、就陳冠騰於調查局東機組詢問中之陳述部分：按刑事訴訟
      法第159條之2規定被告以外之人於檢察事務官、司法警察
      官或司法警察調查中所為之陳述，與審判中不符時，其先
      前之陳述具有較可信之特別情況，且為證明犯罪事實存否
      所必要者，得為證據，即為前揭傳聞法則之除外規定之一
      。此例外情形，必其陳述「與審判中不符」，且符合「具
      有較可信之特別情況」及「為證明犯罪事實存否所必要者
      」，始有適用之餘地。亦即被告以外之人於審判中，以證
      人身分依法定程序，到場具結陳述，並接受被告之詰問，
      而其陳述與先前在檢察事務官、司法警察官或司法警察調
      查中所為之陳述不符時而言；如審判中與審判外所為陳述
      尚無明顯不符，自毋庸適用前開規定。而所稱「為證明犯
      罪事實存否所必要者」，係指就具體個案案情及相關卷證
      判斷，為發現實質真實目的，認為除該項審判外之陳述外
      ，已無從再就同一供述者，取得與其上開審判外陳述之相
      同供述內容，倘以其他證據代替，亦無從達到同一目的之
      情形而言。如何具有特信性及必要性要件，自應為相當之
      論述、說明，始稱適法。故如審判外之陳述與審判時之陳
      述相符，該審判外陳述即欠缺傳聞例外之必要性要件；而
      所謂「具有可信之特別情況」，係指陳述時之外部客觀情
      況值得信用保障者，足以令人相信該陳述是虛偽的危險性
      不高而言，至陳述人陳述時之「外部情況」是否具有可信
      性，必須綜合陳述人之觀察、記憶、表達是否正確及有無
      偽證之各種因素而予以判斷，最高法院99年度臺上字第27
      36號、98年度臺上字第 269號、98年度臺上字第1982號、
      99年度臺上字第3127號判決意旨可資參照。本件陳冠騰於
      調查局東機組詢問中所為之陳述，與本院審理中之證述內
      容大致相符，並無明顯不符之情形，就所述相符部分，即
      以本院審理中之證述為證據即可，毋庸例外賦予其等於警
      詢中之陳述之證據能力。就部分不符之處，證人陳冠騰於
      本院前開審理中業已陳明其在調查局中所做的筆錄，內容
      屬實，且無任何人用強暴脅迫威脅利誘等不正方式影響其
      陳述，所述均為其自由意識下的陳述，其於檢察官偵訊中
      復稱伊在調查局中所言實在，是看過筆錄之後才簽名蓋指
      印的，筆錄內容與其所述一致等語，從而就外部客觀情形
      以觀，其於調查局東機組詢問中虛偽陳述的危險性不高，
      應具有可信之特別情況，反觀證人陳冠騰於本院中就前開
      部分問題，則多次陳述不清楚、沒有印象、忘記了等情，
      從而就其在調查局東機組詢問筆錄與本院審理中不符部分
      ，即應有證據能力。
（二）次按被告以外之人於審判外之陳述，雖不符刑事訴訟法第
      159條之1至第159條之4之規定，而經當事人於審判程序同
      意作為證據，法院審酌該言詞陳述或書面陳述作成時之情
      況，認為適當者，亦得為證據；當事人、代理人或辯護人
      於法院調查證據時，知有第159條第1項不得為證據之情形
      ，而未於言詞辯論終結前聲明異議者，視為有前項之同意
      ，刑事訴訟法第159條第1項、第159條之1、第159條之2、
      第159條之 5分別定有明文。再按同法第159條之5第2項之
      規定，乃基於證據資料愈豐富，愈有助於真實發現之理念
      ，酌採當事人進行主義之證據處分權原則，並強化言詞辯
      論主義，透過當事人等到庭所為之法庭活動，在使訴訟程
      序順暢進行之要求下，承認傳聞證據於一定條件內，得具
      證據適格。此種「擬制同意」，因與同條第一項之明示同
      意有別，實務上常見當事人等係以「無異議」或「沒有意
      見」表示之，此時倘該證據資料之性質，已經辯護人閱卷
      而知悉，或自起訴書、原審判決書之記載而了解，或偵、
      審中經檢察官、審判長、受命法官、受託法官告知，或被
      告逕為認罪之答辯或有類似之行為、情況，即可認該相關
      人員於調查證據時，知情而合於擬制同意之要件，最高法
      院96年度臺上字第7364號判決意旨可資參照。經查：本件
      其餘供述證據，公訴人、被告 4人及辯護人均表示沒有意
      見，經本院於審理中予以提示並告以要旨，復未於言詞辯
      論終結前聲明異議，本院審酌前開陳述作成時之情況，核
      無違反任意性及證明力明顯過低之瑕疵，認適當作為證據
      ，揆諸前開規定，均有證據能力。
二、訊據被告許慶文、陳冠騰、陳炫杰對於犯罪事實一所示犯行
    ，均坦承不諱，被告許慶文僅辯稱其不法利益僅 200餘萬元
    ，非起訴書所記載的 625萬元；被告陳冠騰辯稱伊獲利金額
    沒有那麼多，有部分其等以為後面會收到錢，但結果沒有收
    到，佣金比例原來是百分之4到百分之5.5，但實際獲利比較
    少；被告吳思儀則矢口否認有何行使業務上登載不實文書罪
    嫌，辯稱：伊對於門票捐贈的事情不瞭解，伊否認有共同行
    使業務登載不實文書，事實上以公益捐的為主，其他額外幫
    助，就看國稅局的意思。16萬元伊有收到一半，約定佣金是
    百分之1，伊與林慶銘一人一半，伊確實拿到8萬元，林慶銘
    應該也是拿到 8萬元云云。其辯護人吳明益律師辯護意旨則
    以：被告吳思儀與被告許慶文、陳冠騰素昧平生，並不相識
    ，被告吳思儀僅透過友人林慶銘，代陳宇天購買門票，對於
    共同被告許慶文、陳冠騰是否有行使業務上登載不實文書，
    被告吳思儀並不知悉，就其等如何製作、行使不實之業務文
    書，概與被告吳思儀無涉，並無所謂犯意聯絡、行為分擔；
    陳宇天之個人綜合所得稅申報非由被告吳思儀處理，被告吳
    思儀非行為人，核與行使業務上登載不實文書罪之構成要件
    不符云云；辯護人許嚴中律師辯護意旨則以：被告吳思儀是
    透過林慶銘向陳冠騰購買門票，被告吳思儀是拿到 8萬元，
    其他金額是林慶銘拿走了；被告吳思儀並沒有製作任何不實
    業務文書，紳公司所出具的認購證明，據被告陳冠騰表示
    被告吳思儀都沒有參與其中，據證人高麗貞及陳冠騰證述，
    吳思儀都是透過友人向陳冠騰購買，被告吳思儀一直不認識
    被告陳冠騰，無論其他被告是否成立本罪，應該都與被告吳
    思儀無涉，被告吳思儀業務範圍係公司報稅部分，個人的報
    稅並非其專業領域，被告吳思儀認為本件是合法的，並非明
    知不法而為之云云。經查：
（一）紳公司曾經開立「認購證明」予余信慧、鍾俊川、劉艾
      嫈、孫三源、周天給、柯誠立、蘇專誠、謝麗玲、林名怡
      、陳翼良、鄒琳娟、傅俊鈞、陳永仁、陳宇天等人之事實
      ，業據被告許慶文、陳冠騰、陳炫杰所自承，亦據余信慧
      、劉艾嫈、鄭守箴、柯誠立、蘇專誠、傅俊鈞、陳永仁、
      張雪虹於調查局東機組詢問及檢察官偵訊中、林名怡、陳
      翼良、鄒琳娟於調查局東機組詢問、檢察官偵訊及本院證
      述明確，並有各該認購證明附卷足憑。而前開認購證明並
      非開立後供花蓮市公所或嘉義市政府作為確有捐贈之憑據
      （詳如理由欄七、（三）），而係紳公司直接開立給各
      該認購人。又余信慧（與其夫鍾俊川合併申報綜合所得稅
      ）、劉艾嫈（與其夫孫三源合併申報綜合所得稅）、鄭守
      箴（與其夫周天給合併申報綜合所得稅）、柯誠立、蘇專
      誠（與其妻謝麗玲合併申報綜合所得稅）、林名怡（與其
      夫陳翼良合併申報綜合所得稅）、鄒琳娟、傅俊鈞、陳永
      仁、張雪虹（與其夫林正宗合併申報綜合所得稅）等人於
      申報93年度綜合所得稅時，分持花蓮市公所出具之感謝函
      ，及前揭認購證明，以系爭門票票面金額乘以認購張數之
      數額作為實際捐贈金額，而浮報列舉扣除額之事實，則詳
      如理由欄二、（二）所述。紳公司亦開立「認購證明」
      予陳宇天，由陳宇天在申請國稅局複查時，作為確有實質
      支付如面額乘以捐贈數額之款項證明，亦據證人高麗貞於
      調查局東機組詢問、檢察官偵訊及本院審理中證述明確。
      從而系爭「認購證明」既屬開立予各該認購人之交易證明
      ，非提供給花蓮市公所或嘉義市政府作為登載之用，而各
      該認購人均與被告許慶文、陳冠騰、陳炫杰、吳思儀等人
      合議以浮報列舉扣除額方式以避免支付高額所得稅，則前
      開認購證明之重心，除捐贈門票之張數外，更重要者則係
      載明金額，表彰認購人確實認購如認購證明所示之數量與
      金額，作為申報所得稅或複查時之證明文件，係屬文書性
      質。則倘認購證明係真實記載各該認購人實際購買之金額
      ，各該認購人即無從浮報列舉扣除額，從而必須在認購證
      明中載入足以使國稅局人員誤認之不實內容，始足以遂行
      其等之目的。從而被告陳冠騰業於檢察官偵訊中自承紳
      公司簽章的認購證明是被告許慶文出具的，被告許慶文有
      作一個小技巧在裡面，他說他特地在認購證明上面寫票面
      金額多少錢，但是故意沒有寫實際購買金額是多少錢等語
      。且細究「認購證明」之內容，就「花蓮極凍飄雪天地」
      活動，其內容為「茲證明認購人 XXX認購由中華文化經濟
      統一促進會主辦，紳實業有限公司承辦之（哈爾濱冰燈
      展暨花蓮極凍飄雪天地）文化交流活動參觀入場券XX張（
      入場券面額 350元整），計新臺幣XX元，入場券將作公益
      之用，特此證明。」；就「高雄冰燈暨美食展」部分，其
      內容為「茲證明陳宇天先生認購由中華文化經濟統一促進
      會主辦，紳實業有限公司承辦之（2005高雄燈會旗鼓嘉
      年華系列『第六屆正宗哈爾濱冰燈藝術大展』）文化交流
      活動參觀入場券陸萬陸仟陸佰陸拾柒張（入場券面額 150
      元整），計新臺幣壹仟萬元整，入場券將作公益之用，特
      此證明。」，其上均蓋有紳公司公司章及被告許慶文之
      章。則系爭認購證明係載明各該認購人認購入場券若干張
      （面額若干元），計若干元，非認購人認購入場券若干張
      （面額若干元，總計若干元），以文義觀之，係捐贈人捐
      贈若干票若干元，為特地設計記載為足以混淆國稅局稅務
      人員之不實事項。而前開認購證明均為紳公司所出具，
      係屬被告許慶文業務上所登載之文書，前開認購人即納稅
      義務人持之向國稅局行使，自屬行使業務上登載不實文書
      行為，此為被告許慶文、陳冠騰及陳炫杰所不否認。
（二）而余信慧（與其夫鍾俊川合併申報綜合所得稅）、劉艾嫈
      （與其夫孫三源合併申報綜合所得稅）、鄭守箴（與其夫
      周天給合併申報綜合所得稅）、柯誠立、蘇專誠（與其妻
      謝麗玲合併申報綜合所得稅）、林名怡（與其夫陳翼良合
      併申報綜合所得稅）、鄒琳娟、傅俊鈞、陳永仁、張雪虹
      （與其夫林正宗合併申報綜合所得稅）等人均為納稅義務
      人，基於逃漏稅捐之犯意，先後於申報93年度綜合所得稅
      時，將票面金額乘以認購張數之數額作為實際捐贈金額，
      而浮報列舉扣除額，分持花蓮市公所出具之感謝函，及前
      揭內容不實之認購證明（除張雪虹並未收到認購證明外）
      ，分別向北區國稅局、臺北市國稅局申報93年度綜合所得
      稅，余信慧（與納稅人鍾俊川合併申報綜合所得稅）因而
      逃漏稅額 1,238,254元，劉艾嫈（與納稅人孫三源合併申
      報綜合所得稅）逃漏稅額 583,186元，鄭守箴（與納稅人
      周天給合併申報綜合所得稅）逃漏稅額為 472,452元，扣
      除原已補稅132,008元後實際已逃漏稅額340,444元，柯誠
      立逃漏稅額 1,050,266元，蘇專誠（與納稅人謝麗玲合併
      申報）逃漏稅額 1,288,820元之事實，業據被告許慶文、
      陳冠騰、陳炫杰坦白承認，核與余信慧、劉艾嫈、鄭守箴
      、柯誠立、蘇專誠、傅俊鈞、陳永仁、張雪虹、鍾俊川、
      孫三源、周天給於調查局東機組詢問及檢察官偵訊中、林
      名怡、陳翼良、鄒琳娟於調查局東機組詢問、檢察官偵訊
      及本院審理供述情節相符，此外並有鍾俊川與余信慧、孫
      三源與劉艾嫈、柯誠立與陳娟娟、鄒琳娟與李維德中華民
      國93年度綜合所得稅結算申報書各 1份、鍾俊川與余信慧
      、蘇專誠與謝麗玲、孫三源與劉艾嫈、柯誠立與陳娟娟、
      周天給與鄭守箴北區國稅局綜合所得稅93年度申報核定之
      核定通知書、孫三源與劉艾嫈93年度綜合所得稅結算申報
      書、林正宗與張雪虹臺北市國稅局93年度綜合所得稅行政
      救濟確定應補稅額更正註銷單、蘇專誠與謝麗玲、周天給
      與鄭守箴、傅俊鈞與蕭玲麗、林正宗與張雪虹、陳宇天93
      年度綜合所得稅結算（二維條碼）電子申報書、林名怡與
      陳翼良93年度綜合所得稅結算電子（網路）申報收執聯、
      傅俊鈞與蕭玲麗、蘇瑞瑾與陳永仁、鄒琳娟與李維德、林
      名怡與陳翼良、陳宇天、林正宗與張雪虹臺北市國稅局綜
      合所得稅93年度申報核定之核定通知書、鍾俊川與余信慧
      、孫三源與劉艾嫈、柯誠立與陳娟娟、鄒琳娟與李維德93
      年綜合所得稅速算公式表、鍾俊川、余信慧、蘇專誠、謝
      麗玲、周天給、傅俊鈞、林名怡、陳翼良、林正宗、陳永
      仁、鄒琳娟認購證明各1份、陳宇天認購證明2份、花蓮市
      公所曾以花市城字第0930021876號、第0930621877號、第
      0930621878號、第0930621879號、第0930621880號、第09
      30621881號、第0930622657號、第0930622658號、第0930
      623760號、第0930623761號、第0930625061號函、陳宇天
      收據 1份、嘉義市政府府民行字第0940121030號函附卷可
      考，均堪認為真實。
（三）被告吳思儀及辯護意旨雖辯稱：伊對門票捐贈的事情不瞭
      解，與被告許慶文、陳冠騰並不相識，伊僅透過友人林慶
      銘，代陳宇天購買門票，對於共同被告許慶文、陳冠騰是
      否有行使業務上登載不實文書並不知悉，其等如何製作、
      行使不實之業務文書，概與伊無涉，並無所謂犯意聯絡、
      行為分擔云云。然查：
  １、陳冠騰於檢察官偵訊中證稱：陳宇天實際購買門票是透過
      女會計師，公司在臺北市○○○路那邊，伊跟會計師見面
      都是約在南京東路與建國北路交岔口的伯朗咖啡，那時是
      朋友介紹說她是會計師。原本被告許慶文在花蓮的冰雕展
      財務發生困難，工讀生及購油的費用無法支出，被告許慶
      文才請我們找醫生來幫忙購買門票，花蓮部分後來間接找
      到會計師，她說可以幫忙，所以才會找陳宇天出來購買花
      蓮的門票。事後高雄辦冰雕展被告許慶文又要伊找人來捐
      贈門票，女會計師也知道，就跟其等聯繫說陳宇天可以捐
      贈1000萬元面額的門票，伊與女會計師聯繫。陳宇天的部
      分都是透過女會計師與伊聯繫，陳宇天的 2百多萬元有付
      ，是透過女會計師拿給其等的等語。於調查局東機組詢問
      中稱：陳宇天部分是1位臺北市○○○路上1家會計師事務
      所的1名中年女子（名字已忘記）透過1位朋友知道其等有
      找人認購門票抵稅，就主動與伊聯繫，她告訴伊，他的客
      戶錢櫃 KTV股東陳宇天有省稅需求，伊就居間幫陳宇天認
      購門票捐贈。花蓮活動結束後，因醫師及陳宇天認購門票
      ，使得被告許慶文財務問題獲得解決，所以當被告許慶文
      受高雄市政府邀請在高雄辦冰雕展時，被告許慶文再找伊
      詢問那些醫師及陳宇天認購門票的意願，因為被告許慶文
      財務已經改善，伊也不願意再插手這件事，但前述女會計
      師事務所的中年女子表示陳宇天願意再認購高雄場的門票
      。嗣被告許慶文說嘉義市政府已經同意，叫伊直接把門票
      送到嘉義市政府民政局辦公室等語。於本院審理中復證稱
      ：之前在筆錄所講的會計師就是被告吳思儀。從而依被告
      陳冠騰前開證述內容，被告陳冠騰與被告吳思儀原本雖不
      認識，但花蓮活動部分，被告吳思儀係透過朋友知悉得以
      捐贈門票抵稅後，即主動與被告陳冠騰聯繫，並與陳冠騰
      約在臺北市○○○路與建國北路交岔口的伯朗咖啡討論捐
      贈事宜，經陳宇天同意，陳宇天所支付之現金亦由被告吳
      思儀拿給被告陳冠騰，高雄活動部分，亦係被告吳思儀主
      動與被告陳冠騰聯繫，願意再以捐贈門票方式抵稅，相關
      聯繫均係由被告陳冠騰與被告吳思儀聯繫，則由被告陳冠
      騰之證述，無論被告吳思儀係透過何友人得知捐票抵稅事
      宜，惟既係其主動與被告陳冠騰聯繫，與陳冠騰談論捐票
      事宜，得陳宇天之同意，並支付款項，自係扮演如同被告
      陳炫杰居間介紹之角色，而與被告陳冠騰有犯意之聯絡。
  ２、又證人高麗貞於本院100年 5月26日審理中、98年1月20日
      檢察官偵訊中、98年 1月20日調查局東機組詢問中復證稱
      ：伊自92年間起擔任陳宇天之私人秘書，93年間是被告吳
      思儀本人跟其提起捐票活動，稱可以作公益，又可節稅，
      請伊把訊息告知陳宇天，當時被告吳思儀說有家公司要在
      花蓮辦展覽，看其等要不要贊助，買票捐贈給市公所，可
      以用來節稅，其等到時候可以用市公所的感謝狀去報稅節
      稅，並說申報時以市公所的感謝狀的面額申報，但其等只
      要支付成本的百分之25給紳公司就可以了，陳宇天同意
      後就授權伊全權與被告吳思儀接洽該節稅事宜。高雄燈會
      會知道可以作同樣的事情是被告吳思儀於93年11月底、12
      月初時告訴伊的，她說紳公司還要在高雄再辦 1場活動
      ，要伊轉告陳宇天，陳宇天也同意再做一次。後來也有取
      得花蓮市公所及嘉義市政府出具的感謝函，是寄給其等的
      。陳宇天有同意捐票，陳宇天是在感謝函下來後才分別支
      付166萬元及250萬元，是以現金直接交給被告吳思儀。除
      了感謝函外，紳公司還有出具 2張認購證明，是被告吳
      思儀主動交給伊的。認購證明當初並未附在報稅的資料裡
      向國稅局報稅，是後來複查申請時有檢附認購證明等文件
      ，目的是希望國稅局能夠承認原來申報的金額，所以就提
      出認購證明等文件。伊收到感謝函時，想知道伊付面額給
      對方，要怎樣拿回中間的折扣，伊就問被告吳思儀資金流
      程要如何做，被告吳思儀建議用開票方式給她，背書之後
      其等再把票拿回來，另外再付現金給她們。開票的對象為
      紳公司，紳公司背書完後就將票還給其等，其等就把
      支票存到別人的帳戶，再把錢轉回來，最後轉到的都是跟
      陳宇天的公司或陳宇天有關的人，伊有跟被告吳思儀借用
      個人帳戶。伊從頭到尾只有跟被告吳思儀接觸，有關方式
      也是照著被告吳思儀跟伊說的去做。其中花蓮活動部分，
      支票 3張，後來有借用被告吳思儀的帳戶存1張，另外2張
      都是同事洪美蘭的帳戶；被告吳思儀其中一部份是由他的
      帳戶匯款到陳宇天的朋友曾卓章的帳戶，另一部份是借給
      明彥公司，陳宇天是明彥的股東之一，洪美蘭部分是領現
      金出來，領出來以後，伊幫陳宇天匯到國外陳宇天的帳戶
      ，因為他那時在國外有投資；高雄活動部分的資金流向是
      支票 1張還給陳宇天的朋友孫文雄，孫文雄再給設計公司
      ，另外 2張是到陳宇天的朋友陳廣佳、曾卓章的帳戶，這
      些支票都是取消禁止背書的支票，紳公司有在背面背書
      蓋章，伊是將支票交給被告吳思儀，被告吳思儀拿去蓋
      紳的章，蓋好以後再交給伊，伊不清楚是誰蓋的章，但是
      確定 6張都有紳的背書，有背書其等才可以轉讓等語。
      從而依證人高麗貞歷次證述，乃是被告吳思儀主動與高麗
      貞聯繫，告知可以捐贈門票抵稅事宜，由被告吳思儀說明
      如何操作，陳宇天所應支付之款項，亦由高麗貞以現金支
      付交予被告吳思儀，由被告吳思儀收取，被告吳思儀並交
      付系爭內容不實之「認購證明」等文書予高麗貞，而由高
      麗貞在國稅局複查時提出作為有交付紳公司票面金額全
      額款項，圖使國稅局陷於錯誤，欲遂行陳宇天逃漏綜合所
      得稅之目的。更有甚者，被告吳思儀竟建議高麗貞製造資
      金流向，製造陳宇天曾經支付1665萬元予紳公司之假象
      ，再將支票存入被告吳思儀等人之帳戶內，最後資金再流
      回陳宇天，從而由陳宇天、高麗貞等人角度觀之，其等唯
      一聯絡、知悉犯罪消息來源及操作方式者，亦僅有被告吳
      思儀。
  ３、參諸被告吳思儀於檢察官偵訊及調查局東機組詢問中業已
      自承被告陳冠騰是伊在餐會上認識的朋友，是被告陳冠騰
      於93年 8月告訴伊說他們有辦花蓮這個活動，也可以順便
      節稅，伊就介紹給高麗貞，讓她知道這件事情。伊可以取
      得面額總計百分之 1的回扣。陳宇天同意捐贈門票後，伊
      就代替高麗貞與被告陳冠騰接洽後續捐贈事宜，陳宇天在
      「花蓮極凍飄雪天地」活動認購面額350元的門票19000張
      ，合計 665萬元的門票，實際上支付的金額為面額的百分
      之25，約166萬元。陳宇天本應支付被告陳冠騰166萬餘元
      ，但是被告陳冠騰把尾數扣掉，僅要求陳宇天支付 166萬
      元，陳宇天在取得花蓮市公所感謝函及紳公司開立的認
      購證明後，就將現金交給高麗貞轉交給伊，伊將現金交給
      被告陳冠騰，陳冠騰將其中 6萬元拿給伊作為介紹的費用
      。被告陳冠騰會告訴伊捐贈的方式，是因為伊的身分可以
      介紹老闆做節稅、公益。本案有 1張支票在伊戶頭裡，是
      為了陳宇天的那幾張票方便轉出來，本件支票均為記名，
      所以要背書才可以轉讓，應該是被告陳冠騰他們去背書的
      ，應該是伊將支票交給被告陳冠騰他們去背書的，再交還
      給高麗貞。高雄部分，被告陳冠騰也差不多在年底告訴伊
      這個資訊的，因為可以歸屬在同一個申報年度。伊依舊將
      這個訊息告訴高麗貞，之後陳宇天認購了面額為 150元門
      票 66667張，總計為1000萬元的活動門票，實際上也是支
      付百分之25，支付金額為 250萬元，由高麗貞轉交給伊，
      伊再將 250萬元現金轉交給被告陳冠騰，被告陳冠騰則將
      其中10萬元拿給伊作為介紹的費用。紳公司的收錢證明
      ，應該有認購證明及收據，上開 2者是被告陳冠騰交給伊
      的，高麗貞交給伊現金，也是伊交給被告陳冠騰，伊收到
      後，扣除百分之 1的佣金後，再交給被告陳冠騰等語。核
      與證人陳冠騰、高麗貞證述情節相符。則無論被告陳冠騰
      或高麗貞均係透過被告吳思儀居間聯繫始能運作，有關款
      項、相關資料（包括不實之認購證明）亦係透過被告吳思
      儀予以轉交，被告吳思儀均居於無可或缺的居間地位，與
      被告陳冠騰、高麗貞之行為無從切割，被告吳思儀又如何
      能辯稱其與被告陳冠騰等人均無犯意聯絡與行為分擔？再
      者，被告吳思儀既係以節稅方式邀請陳宇天認購捐贈門票
      ，依其會計師之專業知識，自知悉納稅義務人必須浮報列
      舉扣除額始能達到目的，又陳宇天等人實際上並未支付票
      面金額，復為其所明知，作為交易證明文件之「認購證明
      」自必須使國稅局人員誤認交易係支付票面金額始能克盡
      全功，「認購證明」所載必屬不實，被告吳思儀又如何諉
      稱「認購證明」為紳公司所出具，其均不知悉云云？
  ４、綜合上述，被告吳思儀與被告陳冠騰及高麗貞、陳宇天等
      人有行使業務上登載不實文書之犯意聯絡與行為分擔已明
      ，被告吳思儀前開所辯，無非卸責之詞，尚難採信。
（四）不法獲利金額之計算：
  １、就被告吳思儀部分：
      被告吳思儀對於其因本件犯行獲得16萬元佣金之事實並未
      否認，僅辯稱本件實由案外人林慶銘居間介紹，亦由其與
      林慶銘朋分16萬元，其實際僅獲得 8萬元之佣金云云。惟
      被告吳思儀於檢察官偵訊及調查局東機組詢問中業已自承
      就本案百分之25捐贈額度，伊可以取得面額總計百分之 1
      的回扣。高麗貞交給伊現金，也是伊交給被告陳冠騰，伊
      收到後，扣除百分之 1的佣金後，再交給被告陳冠騰。花
      蓮活動部分陳宇天將現金 166萬元交給高麗貞轉交給伊，
      伊將現金交給被告陳冠騰，陳冠騰將其中 6萬元拿給伊作
      為介紹的費用。高雄活動部分，由高麗貞轉交 250萬元給
      伊，伊再轉交給被告陳冠騰，被告陳冠騰則將其中10萬元
      拿給伊作為介紹的費用等語。均未曾提及林慶銘等人，而
      係明確稱其將陳宇天所應支付之款項分別為166萬元及250
      萬元交付予被告陳冠騰時，被告陳冠騰則分別將 6萬元及
      10萬元交付予被告吳思儀作為佣金。被告吳思儀於本院準
      備程序及審理中始稱與林慶銘朋分佣金，惟亦未提出相關
      證據或傳訊林慶銘詰問以為佐證，被告吳思儀前開辯解顯
      難遽信，從而被告吳思儀之不法獲利合計應係16萬元。
  ２、就「高雄冰燈暨美食展」活動被告許慶文、陳冠騰所獲取
      不法利益部分：
      就前開活動被告許慶文與陳冠騰就所收取款項分配之比例
      ，業據被告陳冠騰於本院審理中主張被告許慶文所得獲取
      之佣金比例為門票面額乘以張數之百分之 9，被告陳冠騰
      則為百分之10，因此被告許慶文就前開活動不法利益為90
      萬元，被告陳冠騰為 100萬元。就此被告許慶文雖辯稱伊
      從被告陳冠騰處僅收到 200多萬元，惟對於分配比例等情
      ，則均稱太久了不記得，公訴檢察官對此比例亦未爭執，
      自應以被告陳冠騰前開佣金比例為可採。又被告陳冠騰雖
      辯稱伊所收取之 100萬元係支付前立法委員曾振農助理之
      費用，惟並未提出任何相關證據足資佐證，尚難採信。且
      縱認其有曾振農助理與嘉義市政府相關人員聯絡，亦係其
      將款項收受後所應支出之成本，仍屬所收取之不法所得。
      從而就「高雄冰燈暨美食展」活動，被告許慶文、陳冠騰
      所獲取不法利益部分，詳如附表二所示。
  ３、就「花蓮極凍飄雪天地」活動，被告許慶文、陳冠騰及陳
      炫杰所獲取之不法利益部分：
      被告陳冠騰始終供稱被告許慶文所收取之佣金比例為百分
      之14至15，其視情況給被告陳炫杰百分之0.5至百分之1之
      佣金，剩餘部分即為其賺取的佣金，檢察官補充理由書因
      此認定被告陳冠騰前開活動之佣金比例為百分之 4至百分
      之 5.5，被告陳冠騰於本院審理中對此佣金比例並無意見
      ，被告陳炫杰對此亦不爭執，被告許慶文雖泛稱其所收取
      佣金之比例沒有到百分之14至15，惟對於實際收取比例為
      何，始終未提出具體比例及金額，其對於佣金比例之辯解
      ，尚難採信。又被告陳冠騰及陳炫杰均辯稱林名怡及鄒琳
      娟僅支付部分約定款項，並未依約全數付款等語。此業經
      證人林名怡、鄒琳娟於本院100年 4月1日審判中結證屬實
      ，證人林名怡證稱伊捐贈門票 12000張（林名怡部分6000
      張，其夫陳翼良部分6000張），票面金額是 420萬元，根
      據換算是付定金21萬元，除了定金以外，沒有付給陳炫杰
      其他費用，因為伊要確定能夠抵稅後、伊才會付後面的款
      項給陳炫杰等語。證人鄒琳娟結證稱：實際上是另外開一
      張支票21萬元交給被告陳炫杰，除了21萬元以外，沒有付
      其他的錢，這21萬並不是全部金額等語。從而證人林名怡
      、鄒琳娟均未按照與被告陳炫杰約定之比例全數支付款項
      ，林名怡僅支付21萬元，鄒琳娟亦僅支付21萬元。因此計
      算被告許慶文、陳冠騰、陳炫杰之不法獲利時，自應扣除
      林名怡、鄒琳娟實際上並未支付部分。檢察官對此亦無意
      見。茲將「花蓮極凍飄雪天地」活動，被告許慶文、陳冠
      騰及陳炫杰所獲取之不法利益、計算方式詳如附表一，其
      中計算方式一是以實際收取金額及佣金比例計算，計算方
      式二則以銷售門票面額及佣金比例計算（補充理由書中所
      計算方式），二種計算方式所得不法利益金額係屬相同。
（五）此外並有財政部臺灣省北區國稅局監察室函覆柯誠立等人
      逃漏稅額試算表、陳冠騰於本院100年5月26日審判中庭呈
      之收入計算表、花蓮市公所出具之「花蓮極凍 -飄雪天地
      」門票券捐贈人名冊、證人谷華英兆豐國際商業銀行客戶
      存款資料明細表及支票影本、證人陳麗芳華南商業銀行存
      款往來明細表及支票影本、證人余丕國、巫玉芳、林柔廷
      、曾筱珍等臺灣土地銀行、華南商業銀行、台新國際銀行
      存款往來明細表及支票影本等件附卷可參。綜上所述，本
      件事證明確，被告許慶文、陳冠騰、陳炫杰、吳思儀犯行
      均洵堪認定。
三、新舊法比較適用：
    被告許慶文、陳冠騰、陳炫杰、吳思儀行為後，刑法業於94
    年 2月2日經總統以華總一義字第09400014901號令修正公布
    ，並於95年 7月1日施行。修正刑法第2條、第28條、第30條
    、第33條、第41條等條文，並刪除第55條牽連犯、第56條連
    續犯之規定。按行為後法律有變更者，適用行為時之法律，
    但行為後之法律有利於行為人者，適用最有利於行為人之法
    律，修正後刑法第2條第1項定有明文。此條規定係規範行為
    後法律變更所生新舊法律比較適用之準據法，本身尚無新舊
    法比較之問題，於新法施行後，應一律適用新法第2條第1項
    之規定，為「從舊從輕」之比較，先予敘明。再按本次法律
    變更，比較時應就罪刑有關之共犯、未遂犯、想像競合犯、
    牽連犯、連續犯、結合犯，以及累犯加重、自首減輕暨其他
    法定加減原因（如身分加減）與加減例等一切情形，綜其全
    部罪刑之結果而為比較（最高法院95年5月23日95年度第8次
    刑庭會議決議參照）。又刑法施行法亦於95年 6月14日經總
    統以華總一義字第09500085181號令修正公布增訂第 1之1條
    條文，規定：「中華民國九十四年一月七日刑法修正施行後
    ，刑法分則編所定罰金之貨幣單位為新臺幣。九十四年一月
    七日刑法修正時，刑法分則編未修正之條文定有罰金者，自
    九十四年一月七日刑法修正施行後，就其所定數額提高為三
    十倍。但七十二年六月二十六日至九十四年一月七日新增或
    修正之條文，就其所定數額提高為三倍。」亦即自95 年7月
    1 日起，刑法分則編所定罰金之貨幣單位，由原來之銀元改
    為新臺幣；且94年1月7日刑法修正時，刑法分則編未修正之
    條文定有罰金者，自95年7月1日起，有關罰金之數額提高為
    30倍。罰金罰鍰提高標準條例亦於95年 5月17日經總統以華
    總一義字第09500069791號令修正公布，刪除第2條條文，並
    自95年 7月1日施行。嗣罰金罰鍰提高標準條例於98年4月29
    日經總統華總一義字第 09800105911號令公布廢止。茲就本
    案有關之新舊法比較部分，臚列如下：
（一）刑法第216條、第215條之罪，條文本身雖未修正，然該罪
      有罰金刑之處罰，且自24年7月1日施行後即未再修正，依
      增訂刑法施行法第1之1條之規定，其罰金即應以新台幣為
      單位，數額應提高30倍。而倘依被告行為時之罰金罰鍰提
      高標準條例第 1條之規定，依法律應處罰金罰鍰者，就其
      原定數額提高為 2倍至10倍。但法律已依一定比率規定罰
      金或罰鍰之數額或倍數者，依其規定。而依行政院會銜司
      法院於72年 7月27日發布，同年8月1日施行，有關刑法定
      有罰金各條，提高為10倍。再者銀元與新台幣之比率為 1
      比 3。從而前開刑法第216條、第215條之罪，修正前後罰
      金最高額應屬相同。惟被告行為時，刑法第33條第 5款原
      規定：「罰金：一元以上。」修正後刑法第33條第 5款則
      規定：「罰金：新台幣一千元以上，以百元計算之。」將
      罰金刑提高為新臺幣 1千元以上，且以百元計算，比較修
      正前後規定，修正後刑法第216條、第216條罰金刑之最低
      額，較修正前提高，依修正後刑法第2條第1項規定，自應
      以修正前之規定較為有利。
（二）刑法第28條關於共同正犯之規定，由原條文：「二人以上
      共同實施犯罪之行為者，皆為共同正犯。」修正為：「二
      人以上共同實行犯罪之行為者，皆為共同正犯。」係將「
      實施」一語修正為「實行」，揆諸其修正理由，在於修正
      共同正犯之參與類型，確定在「實行」概念下之共同參與
      行為，始能成立共同正犯，而排除「陰謀共同正犯」及「
      預備共同正犯」，自屬行為後法律有變更，有新舊法比較
      適用問題，惟依新舊法，被告間均成立共同正犯，新法並
      非較有利於被告，則依「從舊從輕」原則，應適用修正前
      刑法第28條（最高法院98年度台上字第 311號、97年度台
      上字第1495號判決意旨參照）。
（三）刑法第31條第 1項增訂但書，即因身分或其他特定關係成
      立之罪，其共同實行、教唆或幫助者，雖無特定關係，仍
      以正犯或共犯論。但得減輕其刑。觀其修正理由，係謂衡
      情而論，無身分或特定關係之共同正犯、教唆犯或幫助犯
      ，其可罰性應較有身分或特定關係者為輕，不宜同罰，因
      而增設但書規定得減輕其刑，以利實務上之靈活運用。是
      比較新舊法之規定，身分共犯以新法較有利於被告。
（四）被告行為時之易科罰金折算標準，係依修正前罰金罰鍰提
      高標準條例之第 2條（現已刪除）規定辦理，就其原定刑
      法罰金數額提高為100倍折算1日，則本件被告行為時之易
      科罰金折算標準，應以銀元300元折算1日，經換算為新臺
      幣後，應以新臺幣900元折算為1日。惟修正後施行之刑法
      第41條第 1項前段則規定：「犯最重本刑為五年以下有期
      徒刑以下之刑之罪，而受六個月以下有期徒刑或拘役之宣
      告者，得以新臺幣一千元、二千元或三千元折算一日，易
      科罰金。」比較修正前後之易科罰金折算標準結果，修正
      前之舊法折算規定，較有利於受刑人，自應依修正後刑法
      第 2條第1項前段，適用刑法第41條第1項前段及廢止前罰
      金罰鍰提高標準條例第2條規定，對被告較為有利。
（五）而修正後之刑法亦刪除第55條關於牽連犯之規定。被告所
      為犯行若具有牽連犯之關係，依修正前即行為時之規定，
      應從一重之罪處斷，依修正後之刑法既已刪除牽連犯之規
      定，則所犯上述各罪應依數罪併罰之規定分論併罰。比較
      新舊法之規定，修正後之規定並非較有利於被告，依刑法
      第2條第1項之規定，亦應適用行為時之法律，即適用修正
      前刑法第55條牽連犯之規定，從一重處斷。
（六）又刑法第56條連續犯之規定，業於前開修法時刪除，則被
      告之犯行，因行為後新法業已刪除連續犯之規定，此刪除
      雖非犯罪構成要件之變更，但顯已影響行為人刑罰之法律
      效果，自屬法律有變更，依新法第2條第1項之規定，比較
      新、舊法結果，仍應適用較有利於被告之行為時法律即舊
      法論以連續犯。
（七）綜合上述各條文修正前、後之比較，及修正後刑法第 2條
      第 1項前段、後段規定之「從舊從輕」原則，以95年7月1
      日修正公布施行前之刑法相關規定及廢止前罰金罰鍰提高
      標準條例第1條前段、第2條規定對於被告較為有利，自應
      一體適用適用修正前之相關規定予以論處。至於刑法第30
      條第 1項雖經修正，然其係將文字修正，以符合幫助犯應
      採共犯從屬性之「限制從屬形式」，而第 2項就處罰效果
      ，則仍維持「得減輕其刑」之規定，非屬法律上之變更，
      即應適用裁判時法（最高法院95年11月17日95年度第21次
      刑庭會議決議參照）。
四、被告許慶文為紳公司之負責人，負責該公司之經營、各項
    文書製作業務，為從事業務之人。是被告許慶文依據該規定
    而製作之認購證明，自屬於其業務上應製作之文書。是核被
    告許慶文所為係犯刑法第216條、第215條行使業務登載不實
    文書罪及稅捐稽徵法第43條第 1項之幫助逃漏稅捐罪。被告
    許慶文、陳冠騰、陳炫杰及余信慧、劉艾嫈、鄭守箴、柯誠
    立、蘇專誠、林名怡、鄒琳娟、傅俊鈞、陳永仁、張雪虹，
    就犯罪事實一、（一）所示行使業務上登載不實文書犯行部
    分，被告許慶文、陳冠騰、吳思儀及陳宇天、高麗貞就犯罪
    事實一、（二）所示行使業務上登載不實文書犯行部分，均
    有犯意之聯絡及行為之分擔，皆為共同正犯。被告陳冠騰、
    陳炫杰雖非從事業務之人，然與從事業務之被告許慶文共犯
    如事實欄一、（一）所載之罪，核其等所為，亦係犯刑法第
    216條、第215條行使業務登載不實文書罪及稅捐稽徵法第43
    條第 1項之幫助逃漏稅捐罪。被告吳思儀雖亦非從事業務之
    人，然與從事業務之被告許慶文及被告陳冠騰共犯如事實欄
    一、（二）所載之罪，核其所為，則係犯刑法第 216條、第
    215 條行使業務登載不實文書罪。其等登載不實文書之低度
    行為，均為行使之高度行為所吸收，不另論以業務上登載不
    實文書罪。被告許慶文、陳冠騰、陳炫杰先後多次行使業務
    登載不實文書及幫助逃漏稅捐犯行，時間緊接，方法相同，
    觸犯構成要件相同之罪名，顯係基於概括犯意為之，應依修
    正前刑法第56條連續犯規定論以一罪，並依法加重其刑。被
    告許慶文、陳冠騰、陳炫杰共同行使業務登載不實文書行為
    ，其目的在幫助前開認購人余信慧（與納稅人鍾俊川合併申
    報綜合所得稅）、劉艾嫈（與納稅人孫三源合併申報綜合所
    得稅）、鄭守箴（與納稅人周天給合併申報綜合所得稅）、
    柯誠立、蘇專誠（與其妻謝麗玲合併申報）逃漏稅捐，所犯
    行使業務上登載不實文書及幫助逃漏稅捐 2罪，有方法結果
    之牽連關係，依修正前刑法第55條應從一重之行使業務上登
    載不實文書罪論處。又紳公司雖係於93年 7月至10月，及
    94年1月至3月分別舉辦「花蓮極凍飄雪天地」及「高雄冰燈
    暨美食展」，起訴書並未記載兩次活動之關係，而公訴檢察
    官則認被告等人前開2次活動所犯係屬2罪，應為數罪併罰關
    係，惟陳宇天係將紳公司前開兩次活動所交付不實之業務
    上登載不實文書「認購證明」 2紙，同時在93年度綜合所得
    稅申請複查時，交付予臺北市國稅局而行使之，係以一行使
    業務上登載不實文書行為，同時觸犯構成要件相同之行使業
    務上登載不實文書罪，為同種想像競合，亦應依修正前刑法
    第55條之規定從一重論處，公訴意旨事實欄一、（一）、（
    二）部分係屬2罪，尚有誤會。從而被告吳思儀部分應僅論1
    次行使業務上登載不實文書罪。再按稅捐稽徵法上之逃漏稅
    捐罪，係屬結果犯，須有逃漏應繳納之稅捐之結果發生，始
    足構成；又逃漏稅捐罪，並無處罰未遂之規定，須以發生逃
    漏稅捐之結果為成立要件，最高法院95年台上第 486號、83
    年台上第2157號判決意旨參照，本件納稅義務人林名怡（與
    其夫陳翼良合併申報綜合所得稅）、鄒琳娟、傅俊鈞、陳永
    仁、張雪虹（與納稅人林正宗合併申報綜合所得稅）、陳宇
    天，經申報綜合所得稅後，為國稅局相關人員發覺，而刪除
    前開浮報列舉扣除額部分，未發生逃漏稅捐之結果，自不成
    立逃漏稅捐罪，被告許慶文、陳冠騰、陳炫杰就上揭部分，
    自亦不構成幫助逃漏稅捐罪，起訴書就此部分雖未具體載明
    ，惟公訴檢察官亦同此見解。爰審酌被告許慶文身為紳公
    司負責人，不思以正常營業方法獲取利益，竟因活動票房不
    佳，即以開立不實業務上文書認購證明交由以低價認購門票
    捐贈之前開納稅義務人余信慧等人，使高收入之各該納稅義
    務人得以浮報列舉扣除額，並持前開認購證明向各該國稅局
    申報93年度綜合所得稅，圖謀逃漏稅捐，若非國稅局稅務人
    員即時發覺部分申報情形有異，各該納稅義務人將因此逃漏
    鉅額稅捐，被告許慶文、陳冠騰、陳炫杰、吳思儀將因此獲
    取高額利益，卻使稅捐減少，危害稅捐之公平性，使全體國
    民間接受害，惡性不可謂不重，而若非被告陳冠騰從中穿針
    引線，被告許慶文亦不可能以此方式犯罪圖利，被告陳炫杰
    及吳思儀則為實際找尋高收入之醫界、企業界人士之人，為
    許慶文、陳冠騰之下線，惟被告吳思儀身為會計師，擁有會
    計上之專業知識，不知謹守專業倫理，不僅介紹其客戶陳宇
    天以前開方式逃漏稅捐，尚建議並操作虛偽之資金流向，惡
    性較被告陳炫杰為重，兼衡其等犯罪之動機、目的、手段、
    對於稅捐稽徵機關對個人綜合所得稅稽核正確性之損害，及
    被告許慶文、陳冠騰、陳炫杰大致坦承犯行，而被告吳思儀
    始終否認犯行之犯罪後態度等一切情狀，分別量處如主文所
    示之刑，並依修正前刑法第41條第 1項之規定諭知易科罰金
    之折算標準。
五、被告許慶文、陳冠騰、陳炫杰、吳思儀行為後，中華民國九
    十六年罪犯減刑條例業經總統於96年7月4日制定公布，於同
    年7月16日生效施行，犯罪在96年4月24日以前者，除有該條
    例第3條所列各罪，且經宣告死刑、無期徒刑或逾有期徒刑1
    年 6月之刑者，不予減刑外，餘均依該條例第2條第1項之規
    定減刑，其中有期徒刑、拘役或罰金，減其刑期或金額 2分
    之1，該條例第2條第1項第3款、第3條第1項分別定有明文。
    查前開被告犯罪時間均在96年 4月24日前，復無前開條例所
    列不予減刑之情形，均應依中華民國九十六年罪犯減刑條例
    第2條第1項第3款、第7條之規定，減刑2分之1如主文所示，
    並皆依同條例第9條之規定，併依修正前刑法第41條第1項前
    段諭知易科罰金之折算標準。
六、扣案被告陳炫杰所有之筆記本 1本、筆記1冊、存摺1本、被
    告陳冠騰所有之存摺4本、匯款單及存款單共6張，查均無證
    據足資認定與本件犯罪有關，爰不為沒收之諭知，附此敘明
    。
七、不另為無罪諭知部分：
（一）公訴意旨另以：紳公司於93年 7月間承辦「清涼夏季在
      南濱、花蓮極凍飄雪天地」活動，被告許慶文、陳冠騰共
      同基於使公務員為不實登載之犯意聯絡，被告陳炫杰與吳
      思儀分別與許慶文、陳冠騰共犯之犯意聯絡，由被告許慶
      文以紳公司名義，於業務上應據實登載之文書上虛偽以
      票面價格作為認購價格，向花蓮市公所表明前開認購人之
      認購票數及金額，並代認購人捐贈予花蓮市公所，致不知
      情之承辦人員陷於錯誤，以表明認購之門票數量及門票面
      額作為捐贈金額，登載於感謝函之公文書，發文致謝認購
      人；嗣紳公司於94年 1月起在高雄市舉辦「第六屆正宗
      哈爾濱冰燈藝術大展」，被告許慶文再與被告陳冠騰、吳
      思儀共同基於相同之犯意，由被告許慶文於紳公司業務
      上應據實登載之文書上虛偽以票面價格作為認購價格，並
      虛偽出具1000萬元收據，向嘉義市政府表明前開認購人之
      認購票數及金額，並代認購人捐贈予嘉義市政府，致不知
      情之承辦人員陷於錯誤，以表明認購之門票數量及門票面
      額為捐贈金額，登載於感謝函之公文書，發文致謝認購人
      ，因認被告許慶文、陳冠騰、陳炫杰、吳思儀另涉犯刑法
      第216條、第214條之行使使公務員登載不實文書罪嫌云云
      。
（二）按犯罪事實應依證據認定之，無證據不得認定犯罪事實；
      不能證明被告犯罪者，應諭知無罪之判決，刑事訴訟法第
      154條第2項及第301條第1項，分別定有明文。次按認定不
      利於被告之事實，須依積極證據，苟積極證據不足為不利
      於被告事實之認定時，即應為有利於被告之認定，更不必
      有何有力之證據；又犯罪事實之認定，應憑真實之證據，
      倘證據是否真實尚欠明確，自難以擬制推測之方式，為其
      判斷之基礎；刑事訴訟法上證明之資料，無論為直接或間
      接證據，均須達於通常一般之人均不致有所懷疑，而得確
      信其為真實之程度，始得據為有罪之認定，若其關於被告
      是否犯罪之證明未能達此程度，而有合理懷疑之存在，致
      使無從形成有罪之確信，根據「罪證有疑，利於被告」之
      證據法則，即不得遽為不利被告之認定，最高法院30年上
      字第816號、53年臺上字第656號、76年臺上字第4986號判
      例可資參照。
（三）次按刑法第 214條所謂使公務員登載不實事項於公文書罪
      ，須一經他人之聲明或申報，公務員即有登載之義務，並
      依其所為之聲明或申報予以登載，而屬不實之事項者，始
      足構成，若其所為聲明或申報，公務員尚須為實質之審查
      ，以判斷其真實與否，始得為一定之記載者，即非本罪所
      稱之使公務員登載不實；又前開條文規定之明知不實之事
      項，而使公務員登載於職務上所掌之公文書罪，凡對於所
      登載之事項，確知其非實在，向公務員為虛偽之聲明，「
      利用」公務員不知其事項之不實而登載於職務上掌管之文
      書皆屬之，最高法院73年台上第1710號、70年台上第3821
      號判例意旨可資參照。經查：花蓮市公所曾以花市城字第
      0930021876號、第0930621877號、第0930621878號、第09
      30621879號、第0930621880號、第0930621881號、第0930
      622657號、第0930622658號、第0930623760號、第093062
      3761號、第0930625061號函分別發函予林正宗、陳永仁、
      林名怡、陳翼良、傅俊鈞、謝麗玲、蘇專誠、鍾俊川、余
      信慧、孫三源、劉艾嫈、柯誠立、周天給、鄒琳娟、陳宇
      天等人，嘉義市政府則曾以府民行字第0940121030號發函
      予陳宇天，從而前開單位之公務員確實曾經登載在其所執
      掌之公文書上，惟揆諸前開見解，尚須進一步探究前開公
      文書所登載之內容是否不實、本件被告等人是否曾「使」
      各該公務員登載不實事項於公文書、公務員對於前開事項
      是否為「實質審查」，茲分述如下：
  １、系爭花蓮市公所出具之函文，其內容略為：「主旨：有關
      台端捐贈「花蓮極凍─飄雪天地」門票券，特函深表謝忱
      ，請查照。說明：本所收到台端捐贈門票計XX張（每張面
      額新台幣參佰伍拾元整，總計新台幣陸佰陸拾伍萬元整）
      。」；而嘉義市政府所出具之函文，正本受文者為陳宇天
      ，內容則為：「主旨：有關台端捐贈高雄冰燈暨美食展門
      票券，特函深表謝忱，請查照。說明：本府收到台端捐贈
      門票計六六、六六七張（每張面額新台幣一五０元整，總
      計新台幣壹仟萬零伍拾元整）。」從而前開函文係記載捐
      贈人捐贈門票，其數量、每張面額，及總計金額，而花蓮
      市公所或嘉義市政府表示感謝之意，並未記載捐贈人實際
      出資之金額，而就總額部分，則係以門票張數乘以面額予
      以計算，依前開函文形式上觀之，已難認有何不實之處。
      參諸本件花蓮市公所之所以發函予林正宗、陳永仁、林名
      怡、陳翼良、傅俊鈞、謝麗玲、蘇專誠、鍾俊川、余信慧
      、孫三源、劉艾嫈、柯誠立、周天給、鄒琳娟、陳宇天等
      人，其目的為感謝捐贈，係因收到捐贈門票而知悉有捐贈
      之事實，經清點門票的張數而確定捐贈門票之數額。就有
      關總計金額部分，係依據門票數量及面額計算。花蓮市公
      所不知悉各該受文者實際上係以多少金額購買門票，也沒
      有詢問捐贈者或紳公司實際售票金額為何。紳公司除
      提供捐贈門票外，另附有 1張清單，載明捐贈人、捐贈地
      址、捐贈張數等。但並無一併提出各該捐贈人之認購證明
      ，以供市公所核對。紳公司人員分 5次前來承辦人辦公
      室辦理捐贈門票事宜，前 4次該公司均有拿門票來，由承
      辦人大致清點門票張數並察看前後票號予以登錄，公文函
      稿及門票交由當時助理人員送回公所陳核，並將門票交市
      長室，最後1次於93年10月13日下午4時許到達，該公司人
      員表示要捐贈的門票19,000張，因時間緊迫，已直接拿到
      市長室去等語，有花蓮市公所99年9月16日花市行字第099
      0021465號、99年11月24日花市行字第 0990026523號函各
      乙份在卷可稽。嘉義市政府發函予陳宇天部分，感謝函係
      由當時承辦人於門票發完後，自動發函致謝，所作之禮貌
      上道謝，並無原始資料，總金額之由來係由於該優待券上
      每張印有金額，故以總張數乘以每張金額計算之。嘉義市
      政府僅收到門票包裹；紳公司於提供門票時，並無提出
      認購證明或收據；嘉義市政府確實不知陳宇天係何人物，
      又實際上以多少金額購買門票等情，則有嘉義市政府99年
      10月5日府民行字第0991203386號、99年11月8日府民行字
      第0995048956號函各乙份附卷可稽。從而就花蓮市公所與
      嘉義市政府角度觀之，乃是受理民眾捐贈門票事宜，其重
      心在於是否確實有捐贈之事實，其數量及捐贈人是否相符
      ，至於各捐贈人實際上係以何價格向紳公司購買並不知
      悉，紳公司亦未提供任何資料予以登載，實際購買金額
      並非前開函文登載事項，更難認前開感謝函之內容有何不
      實之處。
  ２、又花蓮市公所是依據收到紳公司所提供之捐贈門票數量
      及每張面額計算出總計金額。乃是花蓮市公所「主動發函
      」，主動發函是指該公司並無以公文掛號辦理，每次均由
      其工作人員親自到承辦人辦公室洽辦，承辦人均以創稿方
      式發文，並公文自發方式將公文交對方；發感謝函予陳宇
      天係嘉義市民政局（現為民政處）主動發函，並未應陳宇
      天或紳公司之要求，係由當時承辦人於門票發完後，自
      動發函致謝，所作之禮貌上道謝，亦有前開花蓮市公所99
      年 9月16日花市行字第0990021465號、99年11月24日花市
      行字第0990026523號函、嘉義市政府99年11月 8日府民行
      字第0995048956號函各乙份在卷可憑。足徵系爭感謝函均
      係由地方政府自行主動發函感謝，並非應捐贈人或紳公
      司之申請或要求而予以登載，亦顯難認被告許慶文等人有
      何「使」公務員登載不實文書之犯行。
  ３、再者就系爭捐贈門票事項，經被告許慶文等人申報，公務
      員是否尚須為實質之審查，以判斷其真實與否，始得為一
      定之記載乙節，花蓮市公所函稱應審查紳公司所提供的
      捐贈門票數量是否符合。上揭文書製作，承辦人根據捐贈
      門票的數量予以事實認定，亦有花蓮市公所前開函文可稽
      。足認就捐贈門票事項，該等公務員並非紳公司一提供
      捐贈人之姓名年籍及捐贈門票數量，該管公務員即須予以
      登載，仍必須做實質清點與認定，從而應認就前開事項，
      公務員負有實質審查權限。綜上所述，本件系爭感謝函內
      容經核並無不實之處，且均係花蓮市公所及嘉義市政府主
      動發函感謝，均非紳公司提供不實之資料使公務員予以
      登載，就捐贈門票事項，公務員亦有實質審查權，自不符
      合刑法第216條、第214條行使使公務員登載不實文書罪之
      構成要件。
（四）公訴人認被告許慶文、陳冠騰、陳炫杰、吳思儀等人此部
      分涉有行使使公務員登載不實文書犯行即有未合，此外，
      復查無其他積極證據足認被告等人確有公訴人所指此部分
      犯行，惟公訴檢察官認此部分與前揭論罪科刑部分，有方
      法結果之刑法修正前之牽連關係，屬裁判上之一罪，爰不
      另為無罪之諭知。
據上論斷，應依刑事訴訟法第299條第1項前段，稅捐稽徵法第43
條第1項、第41條，刑法第2條第1項前段、第11 條前段，修正前
刑法第28條、第31條第 1項、第56條、第216條、第215條、第55
條、第41條第1項前段、廢止前罰金罰鍰提高標準條例第1條前段
、第2條，中華民國九十六年罪犯減刑條例第2條第1項第3款、第
7條、第9條，判決如主文。
本案經檢察官簡淑如到庭執行職務。
中    華    民    國   100    年    6     月    30    日
                  刑事第二庭  審判長  法  官  張宏節
                                      法  官  林季緯
                                      法  官  蔡寶樺
以上正本證明與原本無異。
如不服本判決應於收受送達後10日內向本院提出上訴書狀，並應
敘述具體理由。其未敘述上訴理由者，應於上訴期間屆滿後20日
內向本院補提理由書(均須按他造當事人之人數附繕本)「切勿逕
送上級法院」。告訴人或被害人如對於本判決不服者，應具備理
由請求檢察官上訴，其上訴期間之計算係以檢察官收受判決正本
之日期為準。
中    華    民    國   100    年    6     月    30    日
                                      書記官
附錄本判決論罪之法律條文：
中華民國刑法第216條
（行使偽造變造或登載不實之文書罪）
行使第二百十條至第二百十五條之文書者，依偽造、變造文書或
登載不實事項或使登載不實事項之規定處斷。
中華民國刑法第215條
（業務上文書登載不實罪）
從事業務之人，明知為不實之事項，而登載於其業務上作成之文
書，足以生損害於公眾或他人者，處三年以下有期徒刑、拘役或
五百元以下罰金。
 附表一  「花蓮極凍-飄雪天地」活動部分
┌──┬───┬───┬────┬───────┬────────┬──────────┬──────────┐
│編號│被告姓│銷售門│佣金比例│獲利金額      │計算結果及說明  │ 計算方式一         │計算方式二          │
│    │名    │票面額│（以銷售│（以萬元為單位│                │（以實際收取金額及佣│（以銷售門票面額及佣│
│    │      │      │門票面額│，業已扣除林名│                │金比例計算）        │金比例為計算）      │
│    │      │      │為基準）│怡、陳翼良、鄒│                │                    │                    │
│    │      │      │        │琳娟未給付部分│                │                    │                    │
│    │      │      │        │）            │                │                    │                    │
│    │      │      │        │              │                │                    │                    │
├──┼───┼───┼────┼───────┼────────┼──────────┼──────────┤
│ 一 │許慶文│3465萬│14～15% │432.95萬      │1.陳炫杰居間介紹│1.陳炫杰居間介紹部分│1.陳炫杰居間介紹部分│
│    │      │元    │        │至            │部分：          │  ：                │  ：                │
│    │      │      │        │456.75萬      │許慶文、陳冠騰及│(1)先扣除陳宇天、林 │(1)陳炫杰總銷售面額 │
│    │      │      │        │              │陳炫杰3人以合計 │  名怡、陳翼良、鄒琳│  減林名怡、陳翼良、│
│    │      │      │        │              │獲利為20%計算， │  娟購買張數：      │  鄒琳娟未給付之銷售│
│    │      │      │        │              │以陳炫杰最高獲利│  00000-00000-00000 │  面額              │
│    │      │      │        │              │比例為基準，3人 │  ＝62000張         │  2800-（21＋63）÷ │
│    │      │      │        │              │獲利比例為（1%：│(2)上述張數應實收金 │  20% ＝2380萬元    │
│    │      │      │        │              │4%：15%）；以陳 │   額62000×350×   │(2)許慶文由陳炫杰取 │
│    │      │      │        │              │炫杰最低獲利比例│   20%= 434萬元（即 │  得最高獲利為      │
│    │      │      │        │              │為基準，3 人獲利│   陳宇天、林名怡、 │  2380×15%＝357萬元│
│    │      │      │        │              │比例為（0.5%：5%│   鄒琳娟以外之人實 │(3)許慶文由陳炫杰取 │
│    │      │      │        │              │：14% ）        │   際上支付予陳炫杰 │   得最低獲利為     │
│    │      │      │        │              │此部分許慶文之不│   之金額）         │   2380×14%＝333.2 │
│    │      │      │        │              │法獲利為333.2萬 │(3)林名怡實際支付21 │   萬元             │
│    │      │      │        │              │至357萬。       │   萬元；鄒琳娟實際 │2.吳思儀居間介紹部分│
│    │      │      │        │              │2.吳思儀居間介紹│   支付21萬元。     │  ：                │
│    │      │      │        │              │部分，以佣金比例│(4)就陳炫杰實際收取 │  許慶文由吳思儀部  │
│    │      │      │        │              │15%計算（許慶文 │   部分為前開(2)＋  │  分獲利為          │
│    │      │      │        │              │百分之15，陳冠騰│   (3)：            │  665×15%＝99.75   │
│    │      │      │        │              │百分之4，吳思儀 │  434＋21＋21＝476萬│3.花蓮活動部分：    │
│    │      │      │        │              │為百分之1，符合 │  元                │  許慶文最高總獲利為│
│    │      │      │        │              │檢察官補充理由書│(5)許慶文由陳炫杰取 │  357 ＋99.75＝456. │
│    │      │      │        │              │備註欄所示本案統│   得最高獲利為     │  75萬元            │
│    │      │      │        │              │一認定為百分之20│   476×15%÷20%＝  │  許慶文最低總獲利為│
│    │      │      │        │              │之計算方式）就此│   357 萬元         │  333.2＋99.75＝    │
│    │      │      │        │              │部分許慶文獲得之│(6)許慶文由陳炫杰取 │  432.95萬元        │
│    │      │      │        │              │不法利益為：    │   得最低獲利為     │                    │
│    │      │      │        │              │99.75萬         │   476×14%÷20%＝  │                    │
│    │      │      │        │              │                │   333.2萬元        │                    │
│    │      │      │        │              │計算結果：花蓮活│2.吳思儀居間介紹部分│                    │
│    │      │      │        │              │動部分：        │  ：                │                    │
│    │      │      │        │              │許慶文最高總獲利│  許慶文由吳思儀    │                    │
│    │      │      │        │              │為475. 675萬元；│  部分獲利為        │                    │
│    │      │      │        │              │最低總獲利為    │  665×15%＝99.75萬 │                    │
│    │      │      │        │              │432.95 萬元     │  元                │                    │
│    │      │      │        │              │                │3.花蓮活動部分：    │                    │
│    │      │      │        │              │                │  許慶文最高總獲利為│                    │
│    │      │      │        │              │                │  357＋99.75＝456.75│                    │
│    │      │      │        │              │                │  萬元              │                    │
│    │      │      │        │              │                │  許慶文最低總獲利為│                    │
│    │      │      │        │              │                │  333.2＋99.75＝    │                    │
│    │      │      │        │              │                │  432.95萬元        │                    │
├──┼───┼───┼────┼───────┼────────┼──────────┼──────────┤
│ 二 │陳冠騰│3465萬│4～5.5% │121.8萬       │1.陳炫杰居間介紹│1.陳炫杰居間介紹部分│1.陳炫杰居間介紹部分│
│    │      │元    │        │至            │部分：          │  ：                │  ：                │
│    │      │      │        │157.5萬       │陳冠騰之獲利為：│(1)先扣除陳宇天、林 │(1)陳炫杰總銷售面額 │
│    │      │      │        │              │95.2萬至130.9萬 │  名怡、陳翼良、鄒琳│  減林名怡、陳翼良、│
│    │      │      │        │              │元              │  娟購買張數：      │  鄒琳娟未給付之銷售│
│    │      │      │        │              │2.吳思儀居間介紹│  00000-00000-00000 │  面額              │
│    │      │      │        │              │部分：          │  ＝62000張         │  2800-（21＋63）÷ │
│    │      │      │        │              │陳冠騰之獲利為  │(2)上述張數應實收金 │  20% ＝2380萬元    │
│    │      │      │        │              │26.6萬          │   額62000×350×   │(2)陳冠騰由陳炫杰取 │
│    │      │      │        │              │                │   20%= 434萬元（即 │  得最高獲利為      │
│    │      │      │        │              │計算結果：      │   陳宇天、林名怡、 │  2380×5.5%＝130.9 │
│    │      │      │        │              │花蓮活動部分：陳│   鄒琳娟以外之人實 │  萬元              │
│    │      │      │        │              │冠騰最高總獲利為│   際上支付予陳炫杰 │(3)陳冠騰由陳炫杰取 │
│    │      │      │        │              │157.5 萬元；最低│   之金額）         │  得最低獲利為      │
│    │      │      │        │              │總獲利為121.8萬 │(3)林名怡實際支付21 │  2380×4%＝95.2萬元│
│    │      │      │        │              │元              │   萬元；鄒琳娟實際 │2.吳思儀居間介紹部分│
│    │      │      │        │              │                │   支付21萬元。     │  ：                │
│    │      │      │        │              │                │(4)就陳炫杰實際收取 │  陳冠騰由吳思儀部  │
│    │      │      │        │              │                │   部分為前開(2)＋  │  分獲利為          │
│    │      │      │        │              │                │   (3)：            │  665×4%＝26.6萬元 │
│    │      │      │        │              │                │  434＋21＋21＝476萬│3.花蓮活動部分：    │
│    │      │      │        │              │                │  元                │  陳冠騰最高總獲利為│
│    │      │      │        │              │                │(5)陳冠騰由陳炫杰   │  130.9 ＋26.6＝    │
│    │      │      │        │              │                │   取得最高獲利為   │  157.5萬元         │
│    │      │      │        │              │                │   476×5.5%÷20%＝ │  陳冠騰最低總獲利為│
│    │      │      │        │              │                │   130.9萬元        │  95.2＋26.6＝121.8 │
│    │      │      │        │              │                │(6)陳冠騰由陳炫杰取 │  萬元              │
│    │      │      │        │              │                │   得最低獲利為     │                    │
│    │      │      │        │              │                │   476×4%÷20%＝   │                    │
│    │      │      │        │              │                │   95.2萬元         │                    │
│    │      │      │        │              │                │                    │                    │
│    │      │      │        │              │                │2.吳思儀居間介紹部分│                    │
│    │      │      │        │              │                │  ：                │                    │
│    │      │      │        │              │                │  陳冠騰由吳思儀部分│                    │
│    │      │      │        │              │                │  獲利為            │                    │
│    │      │      │        │              │                │  665×4%＝26.6萬元 │                    │
│    │      │      │        │              │                │3.花蓮活動部分合計：│                    │
│    │      │      │        │              │                │  陳冠騰最高總獲利為│                    │
│    │      │      │        │              │                │  130.9＋26.6＝157.5│                    │
│    │      │      │        │              │                │  萬元              │                    │
│    │      │      │        │              │                │  陳冠騰最低總獲利為│                    │
│    │      │      │        │              │                │  95.2＋26.6＝121.8 │                    │
│    │      │      │        │              │                │  萬元              │                    │
├──┼───┼───┼────┼───────┼────────┼──────────┼──────────┤
│ 三 │陳炫杰│2800萬│0.5～1% │11.9萬        │陳炫杰之獲利為  │1.先扣除陳宇天、林名│1.陳炫杰總銷售面額  │
│    │      │元    │        │至            │11.9萬元        │  怡、陳翼良、鄒琳娟│  減林名怡、陳翼良、│
│    │      │      │        │23.8萬        │至              │  購買張數：        │  鄒琳娟未給付之銷售│
│    │      │      │        │              │23.8萬元        │  00000-00000-00000 │  面額              │
│    │      │      │        │              │                │  ＝62000張         │  2800-（21＋63）÷ │
│    │      │      │        │              │                │2.上述張數應實收金額│  20% ＝2380萬元    │
│    │      │      │        │              │                │  62000×350×20%=  │2.陳炫杰最高獲利部分│
│    │      │      │        │              │                │  434 萬元（即陳宇  │  2380×1%＝23.8萬元│
│    │      │      │        │              │                │  天、林名怡、鄒琳娟│3.陳炫杰最低獲利部分│
│    │      │      │        │              │                │  以外之人實際上支付│  2380×0.5%＝11.9萬│
│    │      │      │        │              │                │  予陳炫杰之金額）  │  元                │
│    │      │      │        │              │                │3.林名怡實際支付21萬│                    │
│    │      │      │        │              │                │  元；鄒琳娟實際支付│                    │
│    │      │      │        │              │                │  21萬元。          │                    │
│    │      │      │        │              │                │4.就陳炫杰實際收取部│                    │
│    │      │      │        │              │                │  分為前開2＋3：    │                    │
│    │      │      │        │              │                │  434＋21＋21＝476萬│                    │
│    │      │      │        │              │                │  元                │                    │
│    │      │      │        │              │                │5.陳炫杰最高獲利部分│                    │
│    │      │      │        │              │                │  476×1%÷20%＝23.8│                    │
│    │      │      │        │              │                │  萬元              │                    │
│    │      │      │        │              │                │6.陳炫杰最低獲利部分│                    │
│    │      │      │        │              │                │  476×0.5%÷20%＝  │                    │
│    │      │      │        │              │                │  11.9萬元          │                    │
├──┼───┼───┼────┼───────┼────────┼──────────┼──────────┤
│ 四 │吳思儀│665萬 │1%      │6萬元         │陳冠騰與吳思儀約│吳思儀獲利部分為：  │吳思儀獲利部分為：  │
│    │      │元    │        │              │定佣金為6萬元， │665×1%＝6.65萬元   │665×1%＝6.65萬元   │
│    │      │      │        │              │實際上亦支付6萬 │（陳冠騰與吳思儀約定│（陳冠騰與吳思儀約定│
│    │      │      │        │              │元。            │為6萬元）           │為6萬元）           │
│    │      │      │        │              │                │                    │                    │
│    │      │      │        │              │                │                    │                    │
│    │      │      │        │              │                │                    │                    │
│    │      │      │        │              │                │                    │                    │
│    │      │      │        │              │                │                    │                    │
│    │      │      │        │              │                │                    │                    │
└──┴───┴───┴────┴───────┴────────┴──────────┴──────────┘
 附表二  高雄冰燈暨美食展部分
┌──┬───┬──────┬──────┬─────┬──────────┐
│編號│姓  名│銷售門票面額│佣金比例    │獲利金額  │計算方式            │
│    │      │（以萬元為單│（以銷售門票│          │                    │
│    │      │位）        │面額為基準）│          │                    │
│    │      │            │            │          │                    │
├──┼───┼──────┼──────┼─────┼──────────┤
│ 一 │許慶文│1000        │9%          │90萬      │依左列銷售門票面額乘│
│    │      │            │            │          │上佣金比例          │
│    │      │            │            │          │                    │
│    │      │            │            │          │                    │
│    │      │            │            │          │                    │
├──┼───┼──────┼──────┼─────┼──────────┤
│ 二 │陳冠騰│1000        │10%         │100萬     │依左列銷售門票面額乘│
│    │      │            │            │          │上佣金比例          │
│    │      │            │            │          │                    │
│    │      │            │            │          │                    │
│    │      │            │            │          │                    │
├──┼───┼──────┼──────┼─────┼──────────┤
│ 三 │吳思儀│1000        │1%          │10萬      │依左列銷售門票面額乘│
│    │      │            │            │          │上佣金比例          │
└──┴───┴──────┴──────┴─────┴──────────┘